臺灣彰化地方法院刑事判決　　　　　　　96年度訴字第1653號
公　訴　人　臺灣彰化地方法院檢察署檢察官
被　　　告　甲○○
　　　　　　　　　　號
上列被告因違反毒品危害防制條例案件，經檢察官提起公訴（96
年度毒偵字第3623號），本院依簡式審判程序審理，判決如下：
    主  文
甲○○施用第一級毒品，處有期徒刑柒月。
    犯罪事實
一、甲○○（所涉施用第二級毒品甲基安非他命案件，另由本院
    96年度斗簡字第341 號判決）前因施用毒品案件，經依本院
    89年度毒聲字第456 號裁定送觀察、勒戒後，認無繼續施用
    毒品傾向，於民國89年3 月14日執行完畢釋放。復先後因施
    用毒品案件，經本院分別以93年度訴字第1239號、94年度訴
    字第1015號判決有期徒刑10月、1 年2 月確定，嗣入監接續
    執行，於95年8 月17日假釋出監付保護管束，其後又遭撤銷
    假釋，應執行殘刑5 月16日，於96年7 月16日執行完畢（不
    構成累犯）。詎仍不知悔改，明知海洛因業經公告為毒品危
    害防制條例第2 條第2 項所列之第1 級毒品，不得非法持有
    、施用，竟基於施用第1 級毒品海洛因之犯意，於96年4 月
    29日凌晨0 時30分許，在彰化縣彰化市○○路旁某處之天橋
    下，將海洛因粉末摻水後再以針筒注射之方式，施用第1 級
    毒品海洛因1 次。嗣於同年4 月29日下午6 時35分許，因其
    為毒品列管人口，經警持強制採驗尿液許可書對其採集尿液
    送驗後，結果呈嗎啡及甲基安非他陽性反應，始查悉上情。
二、案經彰化縣警察局和美分局報請臺灣彰化地方法院檢察署檢
    察官偵查起訴。
    理  由
一、本件被告所犯係死刑、無期徒刑、最輕本刑為3 年以上有期
    徒刑以外之罪，其於準備程序就前揭被訴事實為有罪之陳述
    ，經受命法官告知簡式審判程序之旨，並聽取其與公訴人之
    意見後，本院認無不得或不宜改依簡式審判程序進行之處，
    爰依刑事訴訟法第273 條之1 第1 項、第284 條之1 ，裁定
    本案由受命法官獨任進行簡式審判程序，合先敘明。
二、上揭犯罪事實，迭據被告於警、偵訊及本院審理時（參見本
    院96年10月1 日審判筆錄）坦承不諱，且其為警查獲所採驗
    之尿液，經臺灣彰化地方法院檢察署委託警方送請詮昕科技
    股份有限公司檢驗結果，均呈嗎啡陽性反應，有該公司96年
    5 月10日編號00000000號濫用藥物尿液檢驗報告、應受尿液
    採驗人尿液檢體採集送驗紀錄表各1 紙附卷可稽。參諸醫學
    臨床實驗及根據英國藥學會出版之文獻Clarke's Isolation
    and Identification of Drugs 乙書第293 頁載：海洛因經
    注射入人體後，在體內迅速水解成6-Monoacety I morphine
    ，再緩緩繼續水解成嗎啡，然後再循嗎啡之代謝方式排出，
    同書第431 頁至第432 頁並載有：嗎啡經注射入人體後，約
    50％以上於8 小時內自尿中排出，至24小時排出約90％，但
    48小時後仍有微量可檢出等語。此外，按通常健康成人一次
    注射嗎啡15公絲，而以現行採用蟻醛酸試液及鉬鋑銨酸試液
    檢檢驗其尿液時，注射後8 小時內所排尿液易於檢出；8 小
    時至24小時，視其取尿時間及尿量多寡，可能檢出；至24小
    時以後所排之尿液，用上述方法已難檢出，亦據行政院衛生
    署藥物食品檢驗局73年11月30 日 （73）藥檢壹字第030221
    號函釋明確。是依上開說明，佐以被告前揭濫用藥物尿液檢
    驗報告，足徵被告前開施用第1 級毒品海洛因之自白核與事
    實相符，堪可採為論罪科刑之依據。
三、按犯毒品危害防制條例第10條施用第1 、2 級毒品之罪者，
    檢察官應先聲請法院裁定將被告令送勒戒處所觀察、勒戒，
    經觀察、勒戒後，認有繼續施用毒品傾向者，應由檢察官聲
    請法院裁定令入戒治處所施以強制戒治，且經強制戒治執行
    完畢釋放後，5 年內再犯第10條之罪，檢察官應依一般刑事
    訴訟程序予以起訴論罪科刑，此觀諸毒品危害防制條例第20
    條第1 項、第2 項、第23條第2 項前段規定自明。次按修正
    毒品危害防制條例就施用毒品者，僅於「初犯」及「5 年後
    再犯」二種情形，有其追訴條件之限制，即須於初犯經觀察
    、勒戒或強制戒治釋放後，5 年內均無施用毒品之行為，始
    能認其前所實施之觀察、勒戒或強制戒治已足遮斷毒癮，而
    得於5 年後再犯時，再予適用初犯之規定，重行觀察、勒戒
    等程序；倘5 年內已經再犯，被依法追訴處罰，縱其第3 次
    （或第3 次以上）施用毒品之時間在初犯釋放5 年以後，即
    與「5 年後再犯」之情形有別，且因已於「5 年內再犯」，
    顯見其再犯率甚高，原實施觀察、勒戒或強制戒治，已無法
    收其實效，而無5 年戒斷期之存在，自無再經觀察、勒戒及
    強制戒治之必要，應由檢察官逕行起訴（最高法院95年度台
    非字第59號判決、95年度台非字第65號判決及95年度第7 次
    刑事庭會議決定足資參照）。經查，本件被告於89年間因施
    用毒品案件，經依本院89年度毒聲字第456 號裁定送觀察、
    勒戒後，認無繼續施用毒品傾向，於89年3 月14日執行完畢
    釋放，復先後因施用毒品案件，經本院分別以93年度訴字第
    1239號、94年度訴字第1015號判決有期徒刑10月、1 年2 月
    確定，揆諸前開最高法院判決，因被告在89年後之5 年內，
    業有施用毒品之行為，則本次被告於96年間再次施用毒品，
    即與5 年後再犯之情形有別，自應逕行起訴。
四、次按海洛因為毒品危害防制條例第2 條第2 項第1 款所明定
    之第1 級毒品。是核被告上揭所為，係犯同條例第10條第1
    項之施用第1 級毒品罪。被告於此期間內持有第1 級毒品海
    洛因並進而施用，其持有之低度行為應為施用之高度行為所
    吸收，不另論罪。爰審酌被告前有施用毒品之不良素行，歷
    經觀察、勒戒程序後，仍未能徹底戒絕毒品，且屢經查獲，
    隨即再犯，顯見意志不堅，且有失政府制定毒品危害防制條
    例之立法美意，本不宜寬貸，惟念其施用毒品乃自戕一己之
    身體健康，尚未害及他人，且犯後始終坦承犯行等一切情狀
    ，量處如主文所示之刑，以示懲儆（被告本案犯罪係在96年
    4 月24日以後，不符合中華民國96年罪犯減刑條例第2 條第
    1 項之規定，爰不予減刑）。
據上論斷，應依刑事訴訟法第273 條之1 第1 項、第299 條第1
項前段，毒品危害防制條例第10條第1 項，判決如主文。
本案經檢察官蔡明達到庭執行職務。
中　　華　　民　　國　　96　　年　　10　　月　　15　　日
                  刑事第一庭    法  官  胡宜如
以上正本證明與原本無異。
如不服本判決，應於判決送達後10日內，向本院提出上訴書狀，
上訴書狀應「敘述具體上訴理由」，並按他造當事人之人數附繕
本。「切勿逕送上級法院」。
中　　華　　民　　國　　96　　年　　10　　月　　15　　日
                                書記官  蕭秀吉
附錄本案論罪科刑法條：
毒品危害防制條例第10條
施用第一級毒品者，處 6 月以上 5 年以下有期徒刑。
施用第二級毒品者，處 3 年以下有期徒刑。
